臺灣高等法院刑事裁定
110年度毒抗字第275號
抗  告  人  
即  被  告  賴小黃




上列抗告人即被告因違反毒品危害防制條例案件，不服臺灣新北
地方法院中華民國110年1月29日所為裁定（110年度毒聲字第339
號），提起抗告，本院裁定如下：
    主  文
抗告駁回。
    理  由
一、原裁定意旨略以：被告甲○○基於施用第二級毒品甲基安非他
    命之犯意，於民國109年8月5日6時許，在新北市○○區○○路00
    0號住處，以將甲基安非他命置入玻璃球吸食器內燒烤吸食
    煙霧之方式，施用甲基安非他命1次，嗣於同日16時30分許
    因另案通緝為警逮捕，復經採集尿液送驗，結果呈甲基安非
    他命、安非他命陽性反應。爰依毒品危害防制條例第20條第
    3項、第1項及觀察勒戒處分執行條例第3條第1項規定，裁定
    將被告送勒戒處所觀察、勒戒。
二、抗告意旨略以：被告因案入監服刑迄今半年，應已戒除毒品
    身癮、心癮，且刑期即將於110年4月間期滿執行完畢，倘能
    在外接受戒癮治療，在親人支持、監督下，較之觀察、勒戒
    結識更多毒友，應更有成效，被告公公婆婆年事已高，相繼
    中風，現由被告子女協助照料，被告已知悔悟，絕不會再接
    觸毒品，盼能有戒癮治療之機會，以減輕子女負擔。
三、按犯第10條之罪者，檢察官應聲請法院裁定，或少年法院（
    地方法院少年法庭）應先裁定，令被告或少年入勒戒處所觀
    察、勒戒，其期間不得逾2月。依前項規定為觀察、勒戒或
    強制戒治執行完畢釋放後，3年後再犯第10條之罪者，適用
    前二項之規定，毒品危害防制條例第20條第1項、第3項定有
    明文。
四、經查：
  ㈠被告於109 年8 月5 日6 時許，在新北市○○區○○路000 號居
    所內，以將甲基安非他命置入玻璃球吸食器內燒烤吸食煙霧
    之方式，施用甲基安非他命之事實，業據被告於警詢、檢察
    事務官詢問時坦承不諱（臺灣新北地方檢察署109年度毒偵
    字第6948號偵查卷宗【下稱偵卷】第4 頁、第18頁正反面）
    ，且其於109 年8 月5 日18時24分許為警採集之尿液（檢體
    編號：D0000000），經以酵素免疫分析法檢驗，及氣相層析
    質譜儀法確認檢驗結果，呈安非他命、甲基安非他命陽性反
    應，有勘察採證同意書、新北市政府警察局受採集尿液檢體
    人姓名及檢體編號對照表、台灣檢驗科技股份有限公司109 
    年8 月24日濫用藥物檢驗報告附卷可資佐證（偵卷第6至7-1
     頁），俱徵被告前揭任意性自白與事實相符，本案事證明
    確，被告施用第二級毒品甲基安非他命犯行，洵堪認定。
　㈡被告前因施用毒品案件，經臺灣花蓮地方法院以94年度毒聲
    字第136 號裁定送勒戒處所觀察、勒戒後，認無繼續施用毒
    品之傾向，於94年7 月25日執行完畢釋放出所，經臺灣花蓮
    地方檢察署檢察官以94年度毒偵字第447 號為不起訴處分確
    定，此後雖有多次因施用毒品案件經論罪科刑之執行紀錄，
    惟未再受觀察、勒戒或強制戒治之執行，有本院被告前案紀
    錄表在卷足稽。被告本案所為施用第二級毒品犯行，距其最
    近一次觀察、勒戒執行完畢之日即94年7 月25日，已逾3 年
    ，符合毒品危害防制條例第20條第3 項「3 年後再犯」之規
    定，自應令被告入勒戒處所觀察、勒戒。
  ㈢被告雖以前揭情詞提起抗告。然查：
  ⑴97年4 月30日修正公布之毒品危害防制條例第24條第1 項規
    定，採行觀察、勒戒與緩起訴戒癮治療並行之雙軌模式，賦
    與檢察官依職權裁量行使，檢察官是否給予施用毒品者為附
    命完成戒癮治療之緩起訴處分，自得本於毒品危害防制條例
    第24條之規定及立法目的，依行政院所頒「毒品戒癮治療實
    施辦法及完成治療認定標準」，選擇實施對象、內容、方式
    與執行之醫療機構，妥為斟酌，其裁量結果如認適於為緩起
    訴處分者，應於緩起訴處分中說明其判斷之依據，如認為應
    向法院聲請觀察、勒戒者，則係適用原則而非例外，法院原
    則上應予尊重，僅就其認定事實有誤、違背法令，或其裁量
    有重大明顯瑕疵等為審查。且毒品危害防制條例觀察、勒戒
    之規定，係對施用毒品成癮者所為之積極矯治措施之保安處
    分，目的在斷絕施用毒品者對毒品之依賴，屬強制規定，除
    經檢察官審酌個案情形，依毒品危害防制條例第24條第1項
    為附命完成戒癮治療之緩起訴處分，可排除觀察、勒戒之適
    用外，即應向法院聲請裁定將被告送勒戒處所觀察、勒戒，
    非謂被告不具有毒品戒癮治療實施辦法及完成治療認定標準
    所定不適合為戒癮治療之事由存在，檢察官即應為附命完成
    戒癮治療之緩起訴處分，此不待言。
  ⑵被告係於最近一次觀察、勒戒執行完畢後，3年後再犯本件施
    用第二級毒品之罪，復經檢察事務官於110年1月13日詢問被
    告，賦予陳述意見之機會（偵卷第18頁正反面），檢察官斟
    酌被告因另案在法務部○○○○○○○○○執行中，現實上難期能遵
    期至指定醫療機構完成戒癮治療，且被告前因施用毒品案件
    經判刑確定，拒不到案執行，經發布通緝後始行到案，可見
    其遵守法律之意識薄弱，認不符合進行戒癮治療之要件，未
    以緩起訴處分方式轉介被告前往醫療院所治療，循法律規定
    之原則，依毒品危害防制條例第20條第3項、第1 項規定聲
    請觀察、勒戒，當無違法或裁量濫用之瑕疵可指。
  ㈣從而，原審據檢察官之聲請，依毒品危害防制條例第20條第3
    項、第1 項規定，裁定被告令入勒戒處所觀察、勒戒，核無
    違誤。
五、綜上，抗告意旨所指，尚乏所據。本件抗告為無理由，應予
    駁回。爰依刑事訴訟法第412條，裁定如主文。
中　　華　　民　　國　　110 　年　　3 　　月　　12　　日
                  刑事第三庭    審判長法　官  張惠立  
                                      法　官  劉兆菊 
                                      法　官  廖怡貞
以上正本證明與原本無異。
不得再抗告。
　　　　　　　　                      書記官  劉芷含
中　　華　　民　　國　　110 　年　　3 　　月　　12　　日